臺灣高雄地方法院刑事裁定　　　　　　 100年度聲再字第11號
聲　請　人　臺灣高雄地方法院檢察署檢察官
受　判決人
即　被　告　王煜麟
　　　　　　　　（現於法務部矯正署高雄第二監獄受執行中）
上列聲請人因受判決人即被告違反槍砲彈藥刀械管制條例案件，
對於本院中華民國99年7 月12日第一審確定判決（99年度訴字第
537號）聲請再審，本院裁定如下：
    主  文
再審之聲請駁回。
    理  由
一、聲請意旨略以：(一)被告王煜麟前因未經許可非法「持有」具
    殺傷力仿WALTHER 廠PPK/S 型半自動手槍、換裝土造金屬槍
    管而成之改造手槍1 枝（槍枝管制編號：0000000000號) ，
    經本院以99年度訴字第537 號判決以被告違反槍砲彈藥刀械
    管制條例第8 條第4 項之未經許可持有具殺傷力之改造槍械
    罪，並判處有期徒刑3 年2 月，併科罰金5 萬元確定。(二)茲
    被告於上開案件事實審法院宣示判決後，於民國（下同）
    100 年3 月15日（聲請書誤載為3 月19日）100 年度偵字第
    2827號被告違反槍砲彈藥刀械管制條例案件偵訊時，自白前
    揭槍管及改造手槍係其所「製造」等語，對照槍砲彈藥刀械
    管制條例第8 條第1 項所定係3 年以上10年以下有期徒刑，
    併科700 萬元以下罰金之規定，法定本刑顯然重於單純持有
    之刑度，爰依刑事訴訟法第422 條第2 款規定提出本件聲請
    再審等語。
二、按受無罪或輕於相當之刑之判決，而於訴訟上或訴訟外自白
    ，或發現確實之新證據，足認其有應受有罪或重刑判決之犯
    罪事實者，得為受判決人之不利益聲請再審，刑事訴訟法第
    422 條第2 款定有明文。是對於受無罪判決人，以其於訴訟
    外自白應受有罪判決之犯罪事實，聲請再審時，法院就此聲
    請，雖不待證明其自白確與事實相符，或別無瑕疵，始得為
    開始再審之裁定（最高法院28年抗字第37號判例要旨參照）
    ，然亦應以其自白具任意性及足以動搖原確定判決為必要，
    始符合再審制度旨在調和法安定性與真實發現之目的。
三、本院得心證理由
  (一)依檢察官所提出被告於100 年3 月15日另案偵訊時所稱：
    「（問：你剛才陳述你所製造槍管的案子是在98年9 月10日
    在橋頭筆秀路查獲的手槍？）是。我另外還有改造一支槍管
    的主要零件案件，這兩件都判了。（問：這支槍管是怎麼做
    的？）用鑽台鑽的，鑽完的槍管是裝到被查扣的槍枝上面。
    （問：該槍枝除了換槍管還有換什麼？）我不是很清楚，但
    這支槍不是我的，是我朋友的，朋友就放在我家裡，算是給
    我的，因槍管不能用，所以才換槍管。另外查獲的槍管是一
    支有瑕疵的槍管，我那時有在改造槍管。（問：你之前被查
    到槍枝的時候為什麼沒說有改造槍管？）單純只是想說先認
    罪，沒有問到我槍管的事情。」等語（見100 偵2827號影卷
    頁82）。然而，被告對於上揭事項，前於(1)100 年1 月6
    日偵訊時供稱：沒有用被搜索查扣的工具改造玩具槍等語（
    見100 偵2827號影卷頁5 ）；(2)100 年2 月10日警詢時供稱
    ：伊因為工具沒有齊全，所以沒有幫人改造等語（見100 偵
    2827號影卷頁38）；(3)100 年3 月15日偵訊時先供稱：伊沒
    有磨被查扣的玩具手槍槍管等語，再以證人身分具結證稱：
    有被要求幫忙改造槍枝，但伊沒有做，之前改造的槍枝沒作
    成功，有用工具鑽過槍管，但已被起訴，工具也已被搜走了
    等語（見100 偵2827號影卷頁76) ；是以被告於上揭另案偵
    查中之陳述並非一致，能否僅以該次自白即認定被告有改造
    槍枝之犯罪事實，並非無疑。
  (二)此外，依刑事訴訟法第2 條第1 項「實施刑事訴訟程序之公
    務員，就該管案件，應於被告有利及不利之情形，一律注意
    」之規定，檢察官係偵查主體，負有上開法定的客觀性義務
    ，就本案而言，一般人歷經偵審程序而確定國家刑罰權存在
    後，再於另案偵查接受涉及前案之詢問時，顯難預見自己已
    經判決確定的刑度會因不利於己的一時陳述而成為聲請再審
    之事由，檢察官就此於訊問被告前，應得注意此係於被告不
    利之情形，於被告為不利於己之陳述後，應可告知此係得為
    其不利益聲請再審之理由，並參酌刑事訴訟法第95條之規定
    予以權利告知後，再專就已判決確定之犯罪行為訊問被告，
    俾以保障其訴訟主體之地位，亦較符合刑事訴訟法第422 條
    第2 款所定「受輕於相當之刑之判決而於訴訟上或訴訟外自
    白，足認其有應受重刑判決之犯罪事實」之規範意旨，否則
    ，單以被告在欠缺權利意識的情況下所為一次性、偶發性的
    不利己陳述，即認得依上揭規定為被告不利益聲請再審，不
    僅使已確定判決輕易陷於不確定，對被告權益亦有妨害。
  (三)綜上所述，本件聲請再審之事由，係以被告於另案偵查所為
    一次性不利於己之陳述，該次陳述又有前述不一之情形，被
    告既係為接受另案偵查而對於檢察官訊問前案已確定之犯罪
    事實所為陳述之情狀，難認其已確知係得為其不利益聲請再
    審之事由所為之自白，是尚不足以認定有應受重刑判決之犯
    罪事實，核與刑事訴訟法第422 條第2 款規定仍有未合，是
    本件再審之聲請，為無理由，應予駁回。
四、據上論斷，應依刑事訴訟法第434 條第1 項之規定，裁定如
    主文。
中    華    民    國   100    年    5     月    31    日
                  刑事第十三庭  審判長  法  官  黃蕙芳
                                        法  官  王參和
                                        法  官  楊智守
以上正本證明與原本無異。
如不服本裁定，應於送達後5日內，向本院提出抗告狀。
中    華    民    國   100    年    5     月    31    日
                                        書記官  蔡毓琦